臺灣高等法院臺南分院刑事裁定　　　　　　　九十三年度毒抗字第一九號　 Ｃ
　　　抗　告　人　甲　○　○
右列抗告人因撤銷停止戒治案件，不服中華民國九十三年六月二十四日台灣台南地方
法院裁定（九十三年度毒聲字第五七六號）提起抗告，本院裁定如左：
      主      文
抗告駁回。
      理      由
一、抗告意旨略以：(一)抗告人尿液呈陽性反應，係因服用含有可待因感冒藥，剛開始
    抗告人找不出原因，所以上網查明原因，並請教醫生，最後醫生說，因抗告人服
    用藥水含有可待因，所以才會有陽性反應。又抗告人亦上網查詢醫療網站，發現
    可以自費方式，利用「氣相層析質譜儀」做更準確檢驗，故懇請准許再將抗告人
    尿液函請以「氣相層析質譜儀」檢驗一次。(二)又抗告人因不懂，故染上毒品，然
    後來深深感受毒品危害，所以向警方自首，並到監將毒品戒掉，如今重返社會，
    且已有固定工作，抗告人很珍惜目前工作，故抗告人已無理由，再走回頭路，所
    以懇請再給抗告人自新機會。為此，提起抗告，求為撤銷原裁定云云。
二、聲請意旨略以：抗告人前因施用毒品案件，經台灣台南地方法院，以九十二年度
    毒聲字第二三一二號裁定停止戒治，所餘期間交付保護管束，惟抗告人竟於保護
    管束期間，即九十三年五月廿五日，經台灣台南地方法院檢察署觀護人室採尿送
    驗，發現呈嗎啡陽性反應，違反保護管束應遵守事項情節重大，有台灣台南地方
    法院檢察署受保護管束人尿液檢體監管紀錄表及長榮大學毒物研究中心檢驗報告
    在卷可參。爰依修正前毒品危害防制條例（下稱毒品條例）第二十二條第二項規
    定，聲請撤銷停止戒治，令入戒治處所，施以強制戒治等語。經查：
  (一)抗告人前於九十二年三月底某日起，至九十二年四月卅日止，連續在台南縣新營
    市○○路四一號住處施用第一級毒品海洛因；嗣於九十二年五月五日向警自首，
    並經台南縣衛生局檢驗尿液結果，呈陽性反應等情，乃經台灣台南地方法院檢察
    署檢察官，於九十二年六月十七日，以九十二年度聲觀字四七三號，聲請裁定觀
    察勒戒，旋經台灣台南地方法院，於九十二年六月三十日，以九十二年度毒聲字
    第一一六一號，裁定抗告人應送勒戒處所觀察勒戒。抗告人經觀察勒戒結果，台
    灣台南看守所附設勒戒處所，認有繼續施用毒品傾向，乃經台灣台南地方法院檢
    察署檢察官，於九十二年八月廿六日，以九十二年度聲戒字第四六六號聲請書，
    請求裁定抗告人令入戒治處所，施以強制戒治。嗣台灣台南地方法院，即於九十
    二年九月三日，以九十二年度毒聲字第一五二三號，裁定抗告人令入戒治處所，
    施以強制戒治一年。抗告人經檢察官指揮執行強制戒治結果，台灣台南戒治所，
    於九十二年十二月廿二日，認抗告人強制戒治屆滿三月，已無繼續執行戒治必要
    ，而函請檢察官聲請法院，裁定停止戒治，檢察官並於九十二年十二月廿四日，
    以九十二年度聲停戒一字第二五一號聲請書，請求法院裁定停止戒治，經台灣台
    南地方法院，於九十三年一月五日，以九十二年度毒聲字第二三一二號，裁定抗
    告人停止戒治，所餘戒治期間，交付保護管束（戒治期滿日，為九十三年八月卅
    日），有上開檢察官聲請書及法院裁定正本在卷可憑（詳台南地檢九十二年營毒
    偵字第一三三號偵查卷）。
  (二)次查，抗告人於九十三年一月五日裁定停止戒後，其所餘戒治期間，應交付保護
    管束，檢察官乃於九十三年一月十四日，以九十二年度戒執一字第一九一號執行
    保護管束命令，令抗告人應於出所後，廿四小時內，向台灣台南地方法院檢察署
    檢察官報到，並諭知如違反保護管束應遵守事項情節重大者，依毒品條例第二十
    二條規定，得聲請法院裁定撤銷停止戒治。嗣抗告人於九十三年一月十五日出所
    後，於九十三年五月廿五日，到台灣台南地方法院檢察署觀護人室接受尿液採驗
    ，檢驗結果，抗告人尿液，竟呈嗎啡陽性反應，有尿液檢體監管紀錄表及長榮大
    學毒物研究中心確認報告正本在卷可憑（詳台南地檢九十二年營毒偵字第一三三
    號偵查卷五七至五九頁）。又上開長榮大學毒物研究中心，就抗告人九十三年五
    月廿五日所採尿液，其檢驗方法，初步檢驗，係先以EIA-酵素免疫分析法檢驗，
    其後，再以GC/MS-氣相層析質譜儀法，再做確認，結果抗告人尿液，係呈嗎啡陽
    性反應（詳同上偵查卷五九頁）。按尿液檢驗方式，倘單以免疫分析法檢驗，固
    可能因交叉反應，而對服用幾種其他非煙毒，或甲基安非他命藥物者尿液產生偽
    陽性反應，然若搭配薄層分析法，應可摒除絕大部分偽陽性問題，至使用「氣相
    層析質譜儀」分析法，則可完全排除偽陽性干擾，業據法務部調查局，於八十五
    年九月廿六日，以發技一字第八五一一四九五二號函釋在案。本件抗告人九十
    三年五月廿五日所採取尿液，經台灣台南地方法院檢察署，依職權送「長榮大學
    毒物研究中心」，以EIA-酵素免疫分析法作初步檢驗，再以「氣相層析質譜儀」
    分析法作確認，結果均呈嗎啡陽性反應，有長榮大學毒物研究中心，九十三年六
    月五日出具確認報告在卷可稽。綜上說明，抗告人經採尿送驗結果，既已完全排
    除偽陽性干擾，卻仍呈嗎啡陽性反應，足見抗告人尿液所檢出嗎啡陽性反應，顯
    非因服用多種非煙毒藥物交叉反應而致甚明。抗告人指其尿液呈陽性反應，係因
    服用含有可待因感冒藥所致云云，要非可信。
  (三)綜上所述，本件抗告人於九十三年五月廿五日經採取尿液送驗結果，既呈陽性嗎
    嗎非反應，足見抗告人其於九十三年五月廿五日當日或其前二、三日內某時止，
    確仍有施用第一級毒品行為屬實。然抗告人其停止戒治，所餘戒治期間，交付保
    護管束，須至九十三年八月三十日始告屆滿。茲抗告人於九十三年五月廿五日或
    其前二、三日內，又施用毒品，則抗告人顯於保護管束期限內，有違反保護管束
    應遵守事項，且情節重大，依毒品條例第二十二條規定，檢察官聲請法院撤銷抗
    告人停止戒治，令入戒治處所，施以強制戒治，核無不合。
三、原裁定以：抗告人於停止戒治，付保護管束期間，又施用第一級毒品，則抗告人
    顯有違反保護管束應遵守事項，且情節重大；又依修正前毒品條例第二十二條第
    一項、第二項、第二十三條第一項規定，初犯施用第一級或第二級毒品，經執行
    觀察、勒戒及強制戒治後，認無繼續戒治必要，而受停止戒治交付保護管束行為
    人，於交付保護管束期間，再犯施用第一級或第二級毒品犯行，僅須撤銷停止戒
    治，再入戒治處所，執行強制戒治期滿，即應由檢察官為不起訴處分。惟依修正
    後毒品條例第二十三條第二項規定，則有逕受刑事訴追危險，或依法須再受觀察
    、勒戒或強制戒治危險。比較修正前後毒品條例，有關強制戒治規定，應以修正
    前毒品條例第二十二條第二項規定，有利於停止戒治行為人。又依九十三年一月
    九日施行毒品條例第三十五條第一項第一款、第二項規定：於中華民國九十二年
    六月六日本條例修正施行前繫屬之施用毒品案件，於修正施行後，適用修正後規
    定，並依下列方式處理：一、觀察、勒戒及強制戒治中案件，適用修正後觀察、
    勒戒及強制戒治之規定。前項情形，依修正前規定有利於行為人者，適用最有利
    於行為人之法律」。從而，本件自應適用修正前毒品條例規定，即應適用修正前
    毒品條例第二十二條第二項規定。原審乃依上開規定，裁定抗告人撤銷停止戒治
    ，並令入戒治處所，施以強制戒治。
四、本院經核原裁定，認事用法，均無違誤。抗告意旨，以其尿液，應再以「氣相層
    析質譜儀」做更準確檢驗，始能確認抗告人有無施用毒品，且抗告人已改過向善
    ，並有正當工作，應無可能再行施用毒品，而指摘原裁定不當云云。然查，本件
    抗告人於九十三年五月廿五日，經採得尿液，依前所述，係以抗告人所稱「氣相
    層析質譜儀」方式檢驗，自無驗錯可能。抗告人其尿液既已檢出施用毒品陽性反
    應，則抗告人謂其目前有正當工作，應無可能再行施用毒品云云，應屬抗告人片
    面之詞，委不足採。綜上論述，本件抗告，為無理由，應予駁回。
五、據上論斷，應依刑事訴訟法第四百十二條，裁定如主文。
中    華    民    國      九十三      年      七      月      三十      日
                                  臺灣高等法院臺南分院刑事第六庭
                                      審判長法官  蔡    崇    義
                                            法官  許    進    國
                                            法官  董    武    全
右正本證明與原本無異。
不得抗告。
                                      法院書記官  黃    全    忠
中    華    民    國      九十三      年      八      月      二        日
